臺灣新北地方法院刑事判決
111年度審簡上字第2號
上  訴  人
即  被  告  吳健民


上列上訴人即被告因詐欺案件，不服本院於中華民國110年8月10
日以110年度審簡字第292號所為之第一審刑事簡易判決（起訴案
號：110年度偵字第6469號），提起上訴，本院管轄之第二審合
議庭判決如下：
    主  文
原判決撤銷。
吳健民共同犯詐欺取財罪，累犯，處有期徒刑肆月，如易科罰金
，以新臺幣壹仟元折算壹日。扣案之犯罪所得新臺幣壹仟伍佰元
沒收；未扣案之犯罪所得新臺幣壹仟元沒收，於全部或一部不能
沒收或不宜執行沒收時，追徵其價額。
    事  實
一、吳健民、陳丕享（經原審判決確定）並無販賣甲基安非他命
    之真意，竟基於意圖為自己不法所有之犯意聯絡，於民國11
    0年1月17日23時許，由陳丕享負責於UT聊天室內與李鴻玄攀
    談，謊稱可以新臺幣（下同）5,200元之價格販賣2公克之甲
    基安非他命與李鴻玄，雙方並約妥於110年1月18日3時許，
    在新北市五股區成泰路1段171巷與自強路路口見面交易，吳
    健民則負責備妥偽充為毒品甲基安非他命之粗鹽2小包。於1
    10年1月18日3時許，吳健民、陳丕享共乘車號000-0000號普
    通重型機車前往上開約定地點與李鴻玄碰面後，即佯稱同意
    李鴻玄試用毒品，由吳健民將李鴻玄引入成泰路1段171巷15
    號旁之防火巷內，並將粗鹽偽充之毒品甲基安非他命2小包
    交付與李鴻玄，陳丕享則在防火巷口等待，致李鴻玄陷於錯
    誤，因而當場交付5,000元與吳健民，吳健民、陳丕享旋即
    徒步離開，惟因李鴻玄隨即發現受騙，經上前與吳健民、陳
    丕享拉扯仍不敵而遭二人逃逸，其後吳健民、陳丕享即將上
    開5,000元平分花用。嗣經李鴻玄報警處理始循線查獲，並
    於吳健民、陳丕享身上分別扣得花用剩餘之1,500元、1,800
    元。
二、案經李鴻玄訴由新北市政府警察局蘆洲分局報告臺灣新北地
    方檢察署檢察官偵查起訴。
    理  由
壹、程序部分：
　　本判決下列所引之各項供述證據，檢察官並未爭執其證據能
    力，而上訴人即被告吳健民經合法傳喚無正當理由未到庭爭
    執其證據能力，且其等於言詞辯論終結前亦未聲明異議，本
    院審酌各該證據作成時之情況，並無不當之情形，認以之作
    為證據應屬適當，依刑事訴訟法第159條之5第2項規定，自
    得作為證據。至非供述證據部分，復無證據證明係公務員違
    背法定程序所取得，且無刑事訴訟法第159條之4之顯不可信
    情況與不得作為證據之情形，又與本案具有關聯性，亦具有
    證據能力。
貳、實體部分：
一、上揭犯罪事實，業經被告吳健民於警詢及偵查中均自白不諱
    ，核與證人即告訴人李鴻玄於警詢及偵查中之證述、證人即
    共犯陳丕享於警詢及偵查中之證述相符，並有被告與陳丕享
    犯罪剩餘之不法所得共3,300元扣案可資佐證及新北市政府
    警察局蘆洲分局搜索扣押筆錄、扣押物品目錄表各1份、扣
    案物品照片6張、監視器錄影畫面截圖照片12張、現場照片8
    張、被告與陳丕享之刑案照片各1張附卷可稽（見偵查卷第4
    9至53、91至95、101至117頁），足認被告上開任意性自白
    與事實相符，可以採信。本案事證明確，被告犯行洵堪認定
    ，應依法論科。
二、論罪、撤銷改判之理由及科刑：
  ㈠核被告所為，係犯刑法第339條第1項之詐欺罪。
　㈡被告與陳丕享就上開犯行，有犯意聯絡及行為分擔，皆為共
    同正犯。　
  ㈢又被告前因施用毒品案件，經本院108年度審易字第2480號判
    決判處有期徒刑5月確定，於109年11月3日執行完畢等情，
    有刑案資料查註紀錄表、臺灣高等法院被告前案紀錄表各1
    份在卷可憑，其於受有期徒刑執行完畢後，5年以內故意再
    犯本件有期徒刑以上之罪，屬累犯，復經審酌全案情節，被
    告於本案並無必量處最低法定刑度之情事，自應依法加重其
    刑。
  ㈣原審認被告上揭犯行罪證明確，予以論罪科刑，固非無見；
    惟查：①被告經警拘提到案後，在其身上扣得現金1,500元，
    有新北市政府警察局蘆洲分局搜索扣押筆錄、扣押物品目錄
    表各1份在卷可參，被告於警詢及偵查中並一致供稱：我們
    賣李鴻玄的粗鹽，我分到2,500元，扣到的1,500元是花剩的
    錢等語，足見於被告身上扣得之1,500元乃被告花用剩餘之
    犯罪所得，此部分之犯罪所得既已扣案，並無不能沒收或不
    宜執行沒收之情形，自不予宣告追徵其價額，原審就此部分
    之犯罪所得一併諭知追徵，自有未恰；②又扣案之粗鹽1包，
    並非被告交付與證人李鴻玄之該包偽充為甲基安非他命之粗
    鹽，此觀諸扣案粗鹽1包之照片至明（見偵查卷第91頁），
    自難認係供犯罪所用之物，原審就扣案之粗鹽1包諭知沒收
    ，亦有未合。被告以原審量刑過重云云為由提起上訴，雖無
    理由，然原判決既有前開可議之處，自屬無可維持，應由本
    院管轄第二審之合議庭予以撤銷改判。
  ㈤爰審酌被告智識思慮俱屬正常，竟不思以正當管道獲取所需
    財物，貪圖己利，與陳丕享共同以上開詐術對告訴人施詐得
    款5,000元，所為殊非可取，復未能賠償告訴人所受之財產
    損害，惟念其犯後尚知坦認犯行，態度非劣，並兼衡其犯罪
    之動機、手段與情節、詐得之財物金額非鉅、犯罪時未受特
    別刺激及其智識程度、平日生活與經濟狀況等一切情狀，量
    處如主文第2項所示之刑，並諭知易科罰金之折算標準。
三、沒收：
  ㈠按犯罪所得，屬於犯罪行為人者，沒收之；前二項之沒收，
    於全部或一部不能沒收或不宜執行沒收時，追徵其價額，刑
    法第38條之1第1項前段、第3項分別定有明文。又刑事法所
    稱「責任共同原則」，指參與犯罪之共同正犯，就其等基於
    共同犯意聯絡下各自分擔一部分行為所生全部結果同負責任
    之謂，此與沒收無涉。共同正犯之犯罪所得，沒收或追徵，
    應就各人所分得之數額分別為之；所謂各人「所分得」，係
    指各人「對犯罪所得有事實上之處分權限」，法院應視具體
    個案之實際情形，依自由證明程序釋明合理之依據以認定之
    。
  ㈡查，本案詐得現金5,000元屬犯罪所得，被告及共犯陳丕享均
    供稱每人分得2,500元，是可認被告應僅就其分得之現金2,5
    00元有事實上之處分權限，而在被告身上查獲之現金1,500
    元，係被告上開分得之詐欺所得2,500元花用後所剩餘一節
    ，已經被告於警詢及偵查中供述明確，是上開扣案之1,500
    元應依刑法第38條之1第1項前段之規定宣告沒收；至未扣案
    之犯罪所得1,000元，並未實際合法發還告訴人，為避免被
    告無端坐享犯罪所得，且經核本案情節，宣告沒收並無過苛
    之虞，是上開未扣案犯罪所得1,000元應依刑法第38條之1第
    1項前段、第3項之規定宣告沒收，於全部或一部不能沒收或
    不宜執行沒收時，追徵其價額。
四、被告經合法傳喚，無正當理由不到庭，爰依刑事訴訟法第37
    1條之規定，不待其陳述，逕為一造辯論判決。
據上論斷，應依刑事訴訟法第455條之1第1項、第3項、第369條
第1項前段、第364條、第371條、第299條第1項前段，刑法第28
條、第339條第1項、第47條第1項、第41條第1項前段、第38條之
1第1項前段、第3項，刑法施行法第1條之1第1項，判決如主文。
本案經檢察官賴建如提起公訴，經檢察官張啓聰到庭執行職務。
中　　華　　民　　國　　111 　年　　5 　　月　　13　　日
                  刑事第二十五庭  審判長法  官  白光華
　　　　　　　　　
                                        法  官  王綽光
　　　　　　　　　　　　　　　　　　　
                                        法  官  曾淑娟
本判決不得上訴。
中　　華　　民　　國　　111 　年　　5 　　月　　16　　日
                                        書記官  王若安 
附錄本案論罪科刑法條全文：
中華民國刑法第339條
意圖為自己或第三人不法之所有，以詐術使人將本人或第三人之
物交付者，處5年以下有期徒刑、拘役或科或併科50萬元以下罰
金。
以前項方法得財產上不法之利益或使第三人得之者，亦同。
前2項之未遂犯罰之。